臺灣新北地方法院刑事判決
111年度交易字第195號
公  訴  人  臺灣新北地方檢察署檢察官
被      告  林子淇




上列被告因公共危險案件，經檢察官聲請以簡易判決處刑（111
年度偵字第17128號），本院認不宜以簡易判決處刑，改依通常
程序審理（原受理案號：111年度交簡字第908號），並判決如下
：
    主    文
林子淇無罪。
    理    由
一、聲請意旨略以：被告林子淇於民國(下同)111年4月3日23時
    許，在新北市八里區某涼亭內飲用啤酒，明知飲酒後已達不
    能安全駕駛動力交通工具之狀態，仍於111年4月4日8時許，
    騎乘車牌號碼866-KZ號普通重型機車搭載吳姜螢上路。嗣於11
    1年4月4日9時33分(原聲請書誤載為10時9分)許，行經新北
    市新莊區中正路514巷與台麗街口時，為警攔查，林子淇竟
    加速逃逸而不慎與梁國樑騎乘之車牌號碼000-0000號普通重
    型機車發生碰撞，致梁國樑受有左腳踝腫脹等傷害、梁國樑
    搭載之乘客梁雅慧受有右腳踝挫傷等傷害、吳姜螢受有左小
    腿擦傷等傷害，經警對被告施以吐氣所含酒精濃度測試，測得
    其吐氣所含酒精濃度達每公升0.20毫克，始悉上情。因認被告
    涉犯刑法第185條之3第1項第2款之公共危險罪嫌。
二、按犯罪事實應依證據認定之，無證據不得認定犯罪事實；不
    能證明被告犯罪者，應諭知無罪之判決，刑事訴訟法第154
    條第2項、第301條第1項前段分別定有明文。而事實之認定
    ，應憑證據，如未能發現相當證據，或證據不足以證明，自
    不能以推測或擬制之方法，以為裁判基礎。又依刑事訴訟法
    第161條第1項之規定：檢察官就被告犯罪事實，應負舉證責
    任，並指出證明之方法。因此，檢察官對於起訴之犯罪事實
    ，應負提出證據及說服之實質舉證責任。倘其所提出之證據
    ，不足為被告有罪之積極證明，或其指出證明之方法，無從
    說服法院以形成被告有罪之心證，基於無罪推定之原則，自
    應為被告無罪判決之諭知。且刑事訴訟上證明之資料，無論
    其為直接證據或間接證據，均須達於通常一般人均不致於有
    所懷疑，而得確信其為真實之程度，始得據為有罪之認定，
    若其關於被告是否犯罪之證明未能達此程度，而有合理性懷
    疑之存在，致使無從形成有罪之確信，根據「罪證有疑，利
    於被告」之證據法則，即不得遽為不利被告之認定。
三、本件聲請人認被告涉犯刑法第185條之3第1項第2款之公共危
    險罪嫌，無非係以被告於警詢及偵訊時坦承不諱，並有新北
    市政府警察局道路交通事故當事人酒精測定紀錄表（案號376
    號）、新北市政府警察局舉發違反道路交通管理事件通知單（
    掌電字第CCVA70584號）等為主要論據。訊據被告就聲請意
    旨所指時地飲用酒類、搭載女友騎乘上開機車上路，於行經
    新北市○○區○○路000號前因闖紅燈，警員擬上前攔查未停，
    進而於同路514巷與台麗街口前與梁國樑所騎乘之機車發生
    交通事故，嗣經警測試其呼氣所含酒精濃度為每公升0.20毫
    克等情固供承明確，惟辯稱：伊前一日晚間11時許在八里下
    罟子的涼亭喝酒，喝到12時結束，喝完酒後，回到樓上女友
    家休息，翌日上午8時許騎車要返家，看到警察時因為覺得
    還有酒氣，所以才沒有停車受 檢，繼續行駛到路口伊要左
    轉，才撞到對向梁國樑的機車，伊認為已經睡了一個晚上，
    所以覺得車禍與前一日喝酒沒有關係，只是因為看到警察緊
    張所致等語。
四、經查：
㈠、被告林子淇於111年4月3日23時許，在新北市八里區下罟子涼
    亭內飲用啤酒，迄凌晨0時許結束，於女友家稍事休憩後，
    翌日上午111年4月4日8時許，騎乘車牌號碼866-KZ號普通重
    型機車搭載女友吳姜螢欲返回家中，嗣於同日9時33分許，
    行經新北市○○區○○路000號前因闖紅燈為警發現攔停，詎被
    告因心虛反而加速離去，逆向駛入中正路514巷內，並於左
    轉進入同路514巷與台麗街口前時，撞擊對向由梁國樑所騎
    乘之車牌號碼000-0000號普通重型機車，嗣經警測得其呼氣
    所含酒精濃度為每公升0.20毫克等情，業經被告於警詢、偵
    查及本院訊問時陳述明確，並有新北市政府警察局呼氣酒精
    濃度檢測暨拒測法律效果確認單、道路交通事故當事人酒精
    測定紀錄表、新北市政府警察局舉發違反道路交通管理事件
    通知單、道路交通事故調查報告表(一)(二)、道路交通事故
    照片等在卷可稽，故此部分事實固堪認定。
㈡、惟按刑法第185條之3第1項規定：「駕駛動力交通工具而有下
    列情形之一者，處2年以下有期徒刑，得併科20萬元以下罰
    金：一、吐氣所含酒精濃度達每公升0.25毫克或血液中酒精
    濃度達0.05％以上。二、有前款以外之其他情事足認服用酒
    類或其他相類之物，致不能安全駕駛。三、服用毒品、麻醉
    藥品或其他相類之物，致不能安全駕駛。」查其修正理由為
    ：「一、不能安全駕駛罪係屬抽象危險犯，不以發生具體危
    險為必要。爰修正原條文第1項，增訂酒精濃度標準值，以
    此作為認定『不能安全駕駛』之判斷標準，以有效遏阻酒醉駕
    車事件發生。二、至於行為人未接受酒精濃度測試或測試後
    酒精濃度未達前揭標準，惟有其他客觀情事認為確實不能安
    全駕駛動力交通工具時，仍構成本罪，爰增訂第2款。」是
    就行為人飲用酒類或其他相類似之物後駕駛動力交通工具，
    但未符合吐氣所含酒精濃度達每公升0.25毫克或血液中酒精
    濃度達0.05％以上者，需輔以其他主客觀情事判斷，依具體
    個案調查重要事證，認定行為人是否屬不能安全駕駛的狀態
    ，始構成刑法第185條之3第1項第2款之罪。本件被告之呼氣
    酒精濃度為每公升0.20毫克，尚未達每公升0.25毫克，自應
    輔以其他旁證，佐證被告確係不能安全駕駛，始為合法。
㈢、本件被告雖有酒後駕車與他人發生交通事故之行為，惟是否
    足以認定被告無法安全駕駛乙節，檢察官於聲請書內並未敘
    明理由，已未盡其舉證之責，而本件交通事故發生之原因，
    迭據被告於偵查及本院審理中均一致供述：因當時有警察追
    伊，伊為了要躲警察，就騎車讓警察追，結果就發生車禍等
    語（見偵卷第45頁、本院簡字卷第34、35頁），核與證人即
    在場攔查之新北市政府警察局新莊分局福營派出所警員李柏
    亨於本院訊問時到庭證稱：當日因被告駕駛重機闖越新莊中
    正路與510巷的路口，伊從後方發現，就要攔檢他，在攔查
    前被告的騎車狀況並沒有發現任何異常，只是因為他的交通
    違規行為，在發現他違規後，就發出警鳴器直接跟隨他的機
    車，被告也有看到伊，伊要上前攔查，但被告不聽指示加速
    逃逸，後來在新北市新莊區中正路514巷與台麗街口，該路
    口為N型路口，撞擊處路口沒有紅綠燈，像小巷弄，因當時
    被告機車前方有另一輛汽車，只剩左方小縫隙可供機車通行
    ，故被告就從該縫隙穿過，對向機車也只能從該縫隙通行，
    所以兩車就碰撞在一起，被告當時表示不想給伊攔才逃逸，
    被告是為了躲避伊在後面追才發生車禍等語相符，並有附卷
    之警員職務報告、行車紀錄器影像暨擷圖照片可資佐證(見
    偵卷第18頁、第37至39頁)，足見本件肇事之原因係被告為
    躲避警員追緝，乃於追捕過程中而發生交通事故，雖被告係
    因飲酒心虛而抗拒攔檢，惟此僅為其抗拒稽查之動機，其發
    生交通事故之結果則係因逃避攔檢而逆向行駛所造成，因此
    尚無從以被告於事故後經測出於駕車前有飲酒之情事，即遽
    以推定被告在道路上無法安全駕駛之情節。
㈣、再者，於本案事故發生後，警員並未對於被告實施刑法第185
    條之3案件之相關測試觀察，惟有關被告駕駛時及查獲後之
    精神狀態等情，復經本院訊以證人警員李柏亨，其證稱:攔
    檢被告後，並沒有發覺被告身上有任何異樣，當時他的精神
    狀況正常，酒測是在現場做的，車禍發生後，被告也有配合
    施作酒測，因為在場優先處理交通事故才沒有做觀察測試紀
    錄，在現場從頭到尾，都沒有發現被告有因飲酒而產生精神
    不濟情況，或無法安全駕駛的情況，被告都屬正常等語，可
    見被告於事故發生後，自外觀上亦無使人足認其有因飲酒後
    ，受酒精作用影響致降低其對於外界反應能力之情形，是依
    證人所證，亦無法認定被告於駕車上路時已達不能安全駕駛
    之程度。從而被告前開自述當時發生交通事故與前一日晚間
    飲酒並無關係等語，當可採信而可認為真實。
五、綜上所述，本案交通事故發生時被告之呼氣酒精濃度雖為每
    公升0.20毫克而達行政裁罰之標準，然並無客觀情事足認被
    告已因酒精作用達於不能安全駕駛動力交通工具之程度，卷
    內亦無其他積極事證足為被告不利之認定，本院自無從形成
    被告已構成刑法第185條之3第1項第2款之酒後不能安全駕駛
    罪之確信，被告犯罪尚屬不能證明，依前揭說明，自應諭知
    被告無罪。
據上論斷，依刑事訴訟法第452條、第301條第1項，判決如主文
。
本案經檢察官陳玟瑾偵查後聲請簡易判決處刑，由檢察官謝宗甫
到庭執行職務。
中　　華　　民　　國　 111　　年　　10　　月　　3　　日
                  刑事第二十六庭  法　官　徐蘭萍
上列正本證明與原本無異。
如不服本判決，應於判決送達後20日內敘明上訴理由，向本院提
出上訴狀 (應附繕本) ，上訴於臺灣高等法院。其未敘述上訴理
由者，應於上訴期間屆滿後20日內向本院補提理由書「切勿逕送
上級法院」。
                                  書記官　吳宜遙
中　　華　　民　　國　　111 　年　　10　　月　　3 　　日